臺灣高等法院刑事判決　　　　　　　　　　　　　九十一年度上易字第二二六六號
　　上　訴　人　乙○○
　　即　被　告
右上訴人因過失傷害案件，不服臺灣板橋地方法院九十一年度易字第一二七六號，中
華民國九十一年五月三十一日第一審判決（起訴案號：臺灣板橋地方法院檢察署九十
一年度偵字第二五○七號），提起上訴，本院判決如左：
    主      文
上訴駁回。
    事      實
一、乙○○之母林鑾英與甲○○係分別居住於臺北縣三重市○○○路一五八巷三十六
    號二樓、一樓之鄰居，甲○○於民國九十年十月二十四日，因僱工修補屋後牆壁
    不慎損壞林鑾英之水管，乙○○遂於同日下午十五時許，前往甲○○前揭住處一
    樓理論，二人於甲○○住處門口發生口角，乙○○站立於甲○○住處鐵門一側，
    甲○○則站立於該鐵門之另側，乙○○本應注意手部應避免因任意揮舞而碰觸該
    鐵門，致該鐵門撞及甲○○，且無不能注意之情事，竟仍疏未注意，於與甲○○
    及甲○○之女陳寶釵大聲爭吵之際，激動揮舞手部而不慎撞及前述鐵門，該鐵門
    再撞及站立於鐵門另側之甲○○，致甲○○重心不穩而跌倒在地，受有左手手腕
    扭傷腫痛、第一腰椎壓迫性骨折之傷害。
二、案經甲○○提出告訴，由臺北縣警察局三重分局報告臺灣板橋地方法院檢察署檢
    察官偵查起訴。
    理      由
一、訊據被告乙○○固承認於前揭時地，因告訴人甲○○損壞水管之故而與甲○○母
    女發生爭吵，及告訴人甲○○確有倒地受傷等事實，惟矢口否認有過失傷害之犯
    行，辯稱渠與告訴人及其女兒陳寶釵吵架時，告訴人因誤認渠欲出手毆打陳寶釵
    ，乃出手推渠，致告訴人自己因重心不穩而跌倒云云。然查：
    (一)證人曾志恆於警訊中陳稱「因乙○○站在甲○○的家門口理論，甲○○則站在
      門後與乙○○對話，乙○○因理論時說話比較大聲，動作比較大，一不小心推
      到甲○○的家門，門撞到甲○○致其身體倒地受傷。」（偵卷第八頁反面），
      嗣於原審證稱「我的住家在他們的前面，當天我回家要拿工具，經過該處聽到
      吵架的聲音，我是巡邏隊的隊員要幫里民排解糾紛所以我才會停下來，後來里
      長、派出所管區也有來，我看到他們因為屋後的水管而吵架，當時被告、告訴
      人及她女兒三人在一樓罵來罵去，被告在罵的時候有比手畫腳，當時他們在一
      樓門口吵架，一樓的鐵門是往外半開的，告訴人站在門後，被告是站在門前，
      告訴人的女兒站在門的旁邊，我站在旁邊可以清楚的看到及聽到他們吵架的情
      形，被告和告訴人的女兒吵架的時候被告會習慣性的比手畫腳，手去碰到鐵門
      ，因為告訴人站在門後，鐵門就碰到告訴人跌倒在地。」、「（被告有無出手
      打到告訴人？）被告沒有碰到告訴人，是鐵門去撞到告訴人的，被告吵架的時
      候大聲嚷嚷，且動作很大，其實被告是和告訴人的女兒吵架手碰到鐵門，被告
      是否是故意的我不知道。」（原審卷第十七頁）。而案發當時被告與告訴人係
      站立於告訴人門口爭吵，被告站立於告訴人住處紅色鐵門一側，告訴人則站立
      於該鐵門之另側，業經原審至現場勘驗，命證人曾志恆指出事發當時被告及告
      訴人之位置，並予以拍照（詳如原審勘驗筆錄所附照片(二)所示），且經測量告
      訴人與被告爭執時證人曾志恆目睹之距離（詳如原審勘驗筆錄所附照片(一)），
      僅有二百七十公分一節，有原審勘驗筆錄及照片四張附卷可稽。
    (二)被告雖辯稱告訴人係因誤認渠欲出手毆打陳寶釵，乃出手推渠而自己重心不穩
  跌倒云云，告訴人則指稱其傷勢係因被告推伊肩膀致伊跌倒在地所致。惟告訴
      人之指訴，係以使被告受刑事訴追為目的，其指訴是否與事實相符，仍應調查
      其他證據以為究明，告訴人雖指述其遭被告推肩膀而倒地受傷，然其受傷經過
      ，與證人證述之情節，已有所不符；而被告於原審業已供稱「告訴人推我，我
      碰到鐵門」（原審卷第十九頁），復於本院調查時坦承「‧‧‧告訴人就過來
      推我，我晃了一下，我右手肘撞到她家鐵門，她就當場倒下‧‧‧」、「（撞
      到何鐵門？）我撞到紅色鐵門」等語（本院卷第十六頁），足見被告亦自承手
      部曾撞及告訴人住處鐵門。是證人曾志恆距離被告與告訴人爭吵之位置甚近，
      其近距離所目睹之案發經過，應無因距離過遠或視線不清而誤認之可能，參以
      證人曾志恆係被告於警訊時即已請求傳訊之證人（偵查卷第四頁反面、第五頁
      ；原審卷第三四頁），告訴人亦陳稱案發前與證人不認識等語（原審卷第三五
      頁），證人既與被告、告訴人無何親誼，其所為之證言應無偏頗之虞。是證人
      證稱被告係因與告訴人爭吵，手部激動揮舞之際不慎撞及告訴人住處鐵門，該
      鐵門再撞及站立於鐵門另側之告訴人，致告訴人重心不穩而倒地等語，應屬可
      採；被告辯稱告訴人係因出手推擠以致自己不慎跌倒云云，自無足採。此外，
      告訴人受有左手手腕扭傷腫痛、第一腰椎壓迫性骨折等傷勢，亦有祜民綜合醫
      院診斷證明書、臺北縣立三重醫院驗傷診斷書等附卷可稽（偵查卷第十一、十
      二頁；原審卷第二二頁）。查被告與告訴人係分別站立於告訴人住處鐵門之二
      側爭吵，渠等距離甚近，有原審現場勘驗照片可稽，被告本應注意手部應避免
      因任意揮舞而碰觸該鐵門，致該鐵門撞及立於門後之甲○○，且無不能注意之
      情事，竟仍疏未注意，於與甲○○與甲○○之女陳寶釵大聲爭吵之際，激動揮
      舞手部而不慎撞及前述鐵門，該鐵門再撞及站立於鐵門另側之甲○○，致甲○
      ○重心不穩而跌倒在地，被告具有過失甚明，又告訴人係因遭該鐵門碰撞倒地
      而受有手腕扭傷腫痛、腰椎壓迫性骨折等傷害，則被告之過失行為與告訴人之
      受傷結果間，具有相當因果關係，亦屬至明。
    綜右事證，被告過失傷害告訴人之犯行，已足資證明，自應依法論科。
二、核被告所為，係犯刑法第二百八十四條第一項前段之過失傷害罪。原審法院經審
    理結果，認被告犯罪事證明確，援引刑法第二百八十四條第一項前段、第四十一
    條第一項前段、罰金罰鍰提高標準條例第一條前段、第二條，並審酌被告因細故
    與人爭吵，其間因動作過大而撞及鐵門再波及告訴人之過失情節、品行、智識程
    度、所生危害及犯罪態度等一切情狀，量處如主文所示之刑，並諭知如易科罰金
    之折算標準，經核認事用法，並無不合，量刑亦屬妥適，被告上訴意旨猶執前詞
    否認犯罪，並指摘原審判決不當，提起上訴，為無理由，應予駁回。
據上論斷，應依刑事訴訟法第三百六十八條判決如主文。
本案經檢察官吳慎志到庭執行職務
中    華    民    國      九十一      年      十      月       一       日
                            臺灣高等法院刑事第十九庭
                                審判長法  官  許  國  宏
                                      法  官  洪  光  燦
                                      法  官  林  勤  純
右正本證明與原本無異。
本判決不得上訴。
                                      書記官  葉  瑩  庭
中    華    民    國      九十一      年      十      月       二       日
附錄本案論罪科刑法條：
刑法第二百八十四條：
因過失傷害人者，處六月以下有期徒刑、拘役或五百元以下罰金，致重傷者，處一年
以下有期徒刑、拘役或五百元以下罰金。
從事業務之人，因業務上之過失傷害人者，處一年以下有期徒刑、拘役或一千元以下
罰金，致重傷者，處三年以下有期徒刑、拘役或二千元以下罰金。
